【裁判字號】    97,訴,4860
【裁判日期】    971231
【裁判案由】    毒品危害防制條例
【裁判全文】
臺灣臺中地方法院刑事判決              97年度訴字第4860號
公  訴  人  臺灣臺中地方法院檢察署檢察官
被      告  甲○○
指定辯護人  蕭智元律師
上列被告因毒品危害防制條例案件，經檢察官提起公訴（97年度
偵緝字第2292號），本院判決如下：
    主    文
甲○○販賣第一級毒品，累犯，處有期徒刑拾伍年貳月，未扣案
之販賣所得新台幣壹仟元、NOKIA 牌手機壹支及門號0000000000
之SIM 卡壹張，均沒收，上開販賣毒品所得如全部或一部不能沒
收，以其財產抵償之，手機壹支及SIM 卡如不能沒收，追徵其價
額；又販賣第一級毒品，累犯，處有期徒刑拾伍年貳月，未扣案
之販賣所得新台幣伍佰元、NOKIA 牌手機壹支及門號0000000000
之SIM 卡壹張，均沒收，上開販賣毒品所得如全部或一部不能沒
收，以其財產抵償之，手機及SIM 卡如不能沒收，追徵其價額；
又販賣第一級毒品，累犯，處有期徒刑拾伍年貳月，未扣案之販
賣所得新台幣伍佰元、NOKIA 牌手機壹支及門號0000000000之SI
M 卡壹張，均沒收，上開販賣毒品所得如全部或一部不能沒收，
以其財產抵償之，手機及SIM 卡如不能沒收，追徵其價額；又轉
讓第一級毒品，累犯，處有期徒刑壹年貳月，未扣案之NOKIA 牌
手機壹支及門號0000000000之SIM 卡壹張，均沒收，如不能沒收
，追徵其價額。應執行有期徒刑拾伍年拾月，未扣案之販賣毒品
所得合計新台幣貳仟元、NOKIA 牌手機壹支及門號0000000000之
SIM 卡壹張，均沒收，上開販賣毒品所得如全部或一部不能沒收
，以其財產抵償之，手機及SIM 卡如不能沒收，追徵其價額。
    犯罪事實
一、甲○○（綽號「豬章」），前於民國94年間，因施用毒品案
    件，經本院94年度訴字第783 號判處有期徒刑10月、8 月，
    且定執行有期徒刑1 年4 月確定，甫於96年2 月15日縮短刑
    期執行完畢。詎不知悛悔，明知海洛因為毒品危害防制條例
    第2 條第2 項第1 款所列之第一級毒品，不得任意販賣、轉
    讓他人，竟以其門號0000000000之SIM 卡插用於NOKIA 牌手
    機使用供作聯絡工具（手機、SIM 卡均未扣案），而為下列
    販賣第一級毒品、轉讓第一級毒品之行為：
  (一)甲○○於97年1 月8 日20時20分、20時24分許，先後接獲乙○○以0000000000號行動電話撥打其上開0000000000行動電
    話，表明欲購買毒品海洛因並聯繫交易細節後，旋即前往約
    定地點即臺中縣后里鄉○○路之4 號公園，以新台幣（下同
    ）1,000 元之價格，販賣第一級毒品海洛因2 包（重量不詳
    ）予乙○○（乙○○旋即於同日施用完畢），乙○○亦當場
    交付現金1,000 元予甲○○。
  (二)甲○○於97年1 月9 日15時25分、16時02分許、16時35分許
    、16時48分許，陸續接獲乙○○以0000000000號行動電話撥
    打其上開0000000000行動電話，表明欲購買毒品海洛因並聯
    繫交易細節後，旋即前往同上(一)交易地點之公園，以500 元
    之價格，販賣第一級毒品海洛因1 包（重量不詳）予乙○○
    （乙○○旋即於同日施用完畢），乙○○亦當場交付現金
    500 元予甲○○。
  (三)甲○○於97年1 月10日20時36分、20時41分許，先後接獲乙○○以0000000000號行動電話撥打其上開0000000000行動電
    話，表明欲購買毒品及相關細節，並將交易地點改為甲○○
    位於台中縣后里鄉○○村○○路5 巷6 號住處巷口之「巧玲
    雜貨店」前，甲○○旋即前往該處，以500 元之價格，販賣
    第一級毒品海洛因1 包（重量不詳）予乙○○（乙○○旋即
    於同日施用完畢），乙○○亦當場交付現金500 元予甲○○
    。
  (四)甲○○於97年1 月25日16時41分許，接獲丙○○以市內電話
    00-00000000 撥打其上開0000000000行動電話，表明亟需毒
    品施用後，旋即前往丙○○位於臺中縣后里鄉○○路103 巷
    9 號住處附近，無償提供而轉讓第一級毒品海洛因1 包（極
    微量，約值500 元，僅可供施用1 次）予丙○○（丙○○旋
    於同年1 月30日為警查獲前之某日施用完畢）。
二、嗣經臺灣臺中地方法院檢察署檢察官於另案偵查時，聲請本
    院核發通訊監察書而循線查獲。
三、案經臺灣臺中地方法院檢察官主動檢舉偵查起訴。
    理  由
壹、證據能力部分：
一、按被告以外之人於偵查中向檢察官所為陳述，除顯有不可信
    之情況者外，得為證據，刑事訴訟法第159 條之1 第2 項定
    有明文。查證人乙○○、丙○○於偵查中經具結而為證述，
    被告及辯護人均未爭執、本院亦查無上開證述有何顯不可信
    之情況，故上開證人於偵查中之證述，自有證據能力
二、次按被告以外之人於審判外之陳述，雖不符前4 條之規定，
    而經當事人於審判程序同意作為證據，法院審酌該言詞陳述
    或書面陳述作成時之情況，認為適當者，亦得為證據。當事
    人、代理人或辯護人於法院調查證據時，知有第159 條第1
    項不得為證據之情形，而未於言詞辯論終結前聲明異議者，
    視為有前項之同意，刑事訴訟法第159 條之1 第2 項、第15
    9 條之5 分別定有明文。本判決以下所引用其餘被告以外之
    人於審判外之其餘言詞或書面陳述，而不符合刑事訴訟法第
    159 條之1 至之159 條之4 之規定者，業經本院於審理時當
    庭提示而為合法之調查，公訴人、被告2 人及辯護人均未於
    言詞辯論終結前聲明異議，本院審酌前開證據作成或取得之
    狀況，並無非法或不當取證之情事，且亦無顯不可信之情況
    ，故認為適當而均得以作為證據，亦均具有證據能力，先予
    敘明。
貳、實體部分：
一、上開犯罪事實，訊據被告甲○○於本院審理中坦承不諱，核
    與證人乙○○於偵查及本院審理中、證人丙○○於警詢及本
    院審理中證稱情節相符（見偵字第21677 號偵卷第95-96 頁
    、102 頁反面、本院卷第51頁反面-52 頁、52頁反面- 53頁
    ），並有本院97年度聲監字第38號通訊監察書、被告與乙○○間之通訊監察譯文、被告與丙○○間之通聯（未譯出實際
    通話內容）各1 份在卷可稽（見他字第1499號卷第27-30 頁
    ），又關於販賣所得，被告所犯上開犯罪事實一之(一)部分，
    販賣所得為1,000 元，犯罪事實一之(二)、(三)部分，販賣所得
    各為500 元，經互核與被告供述與證人乙○○之證詞，亦相
    吻合，足認其上開自白應與事實相符，堪予採信。再者，販
    賣毒品海洛因係罪刑甚重之違法行為，非可公然為之，且毒
    品海洛因亦無公定價格，販毒者可任意分裝增減分量，且每
    次買賣之價格、數量，亦隨時依雙方之關係深淺、資力、需
    求量、對行情之認知、來源是否充裕、查緝是否嚴緊、購買
    者被查獲時供述購買對象之可能風險之評估等因素，而異其
    標準，並於交易過程機動調整，非可一概論之，從而販賣之
    利潤，除非經被告坦承犯行或價格、數量俱臻明確外，諉難
    察得確切金額。況近年來因毒品之濫用，危害國民健康與社
    會安定日益嚴重，檢警機關對於販賣毒品之犯罪行為，無不
    嚴加查緝，各傳播媒體對於政府大力掃毒之決心亦再三報導
    ，已使毒品不易取得且量微價高，是販賣毒品行為倘非有利
    可圖，當無人令人一再鋌而走險之理，且販賣者從價差或量
    差中牟利，方式雖異，惟其行為在意圖營利則屬同一，參以
    被告與乙○○並非至親，其並非至愚，豈有屢屢甘冒重典，
    悉依販入之相同價格或數量轉售他人而毫無利潤可圖之理，
    是被告乃基於營利之意圖從事本件販賣毒品海洛因行為，要
    無疑義。綜上調查結果，本件被告犯行洵堪認定，應依法論
    科。
二、論罪科刑：
  (一)查海洛因屬毒品危害防制條例第2 條第2 項第1 款所定之第
    一級毒品，不得販賣或轉讓，是核被告甲○○上開犯罪事實
    一之(一)、(二)、(三)所為，均係犯毒品危害防制條例第4 條第1
    項之販賣第一級毒品罪；犯罪事實一之(四)所為，係犯毒品危
    害防制條例第8 條第1 項之轉讓第一級毒品罪。被告各因販
    賣、轉讓而持有第一級毒品海洛因之低度行為，應分別為販
    賣、轉讓之高度行為所吸收，均不另論罪。又刑法上之接續
    犯，係指行為人所為之數行為，係於同時同地或密切接近之
    時地實行，而侵害同一之法益，各行為之獨立性極為薄弱，
    依一般社會健全觀念，在時間差距上難以強行分開，在刑法
    評價上，以視為數個舉動之接續行為，合為包括之一行為予
    以評價，較為合理而言。若行為人係基於概括之犯意，先後
    逐次實行數行為而具連續性，並侵害數個同性質之法益，其
    每一前行為與次行為，依一般社會健全觀念，在時間差距上
    可以分開，在刑法評價上各具獨立性，每次行為皆可獨立成
    罪而構成同一之罪名者，則應屬刑法修正前連續犯之範疇。
    本件被告先後販賣第一級毒品3 次，雖係同一對象，然各次
    交易，均係基於個別犯意（必因乙○○來電洽購始生犯意）
    ，且逐次販毒行為，在時間差距上並非難以區分，係侵害同
    性質之法益，每次販毒行為皆可獨立成罪而構成同一之罪名
    ，在刑法評價上尚非不具獨立性，自應分論併罰，是被告所
    為3 次販賣第一級毒品犯行，及所犯犯意相異、罪名互殊之
    轉讓第一級毒品犯行，應予分論併罰。另被告前於94年間，
    因施用毒品案件，經本院94年度訴字第783 號判處有期徒刑
    10 月 、8 月，且定執行有期徒刑1 年4 月確定，甫於96年
    2 月15日縮短刑期執行完畢，有刑案資料查註記錄表、臺灣
    高等法院被告前案記錄表在卷可參，其受徒刑之執行完畢，
    5 年以內故意再犯本件有期徒刑以上之上開各罪，均為累犯
    ，除販賣第一級毒品罪因法定本刑為「死刑、無期徒刑」依
    法不得加重外，就其他販賣第一級毒品罪（即併科之罰金刑
    部分）、轉讓第一級毒品罪部分，均應依刑法第47條第1 項
    規定，加重其刑。復按刑法第59條規定犯罪之情狀可憫恕者
    ，得酌量減輕其刑，其所謂「犯罪之情狀」，與同法第57條
    規定科刑時應審酌之一切情狀，並非有截然不同之領域，於
    裁判上酌減其刑時，應就犯罪一切情狀（包括第57條所列舉
    之10款事項），予以全盤考量，審酌其犯罪有無可憫恕之事
    由（即有無特殊之原因與環境，在客觀上足以引起一般同情
    ，以及宣告法定低度刑，是否猶嫌過重等等），以為判斷（
    最高法院95年度台上字第6157號判決意旨參照）。而毒品危
    害防制條例第4 條第1 項之罪，其法定刑為「死刑、無期徒
    刑」，刑度甚重。然同為販賣第一級毒品之人，其原因動機
    不一，犯罪情節未必盡同，或有大盤毒梟者，亦有中、小盤
    之分，甚或僅止於吸毒者友儕間為求互通有無之情形亦所在
    多有，其販賣行為所造成危害社會之程度自屬有異，法律科
    處此類犯罪，所設之法定最低本刑卻不可謂不重。為達懲儆
    被告，並可達防衛社會之目的者，自非不可依客觀之犯行與
    主觀之惡性二者加以考量其情狀，是否有可憫恕之處，適用
    刑法第59條之規定酌量減輕其刑，期使個案裁判之量刑，能
    斟酌至當，符合比例原則。本件依被告販賣第一級毒品，均
    為同一對象，先後僅有3 次，販賣所得合計僅為2,000 元，
    較諸長期以販毒營生之集團或大盤毒梟而言，顯屬小額之零
    星買賣，對社會治安之危害，自非達罪無可赦之嚴重程度，
    倘對其科處上揭法定最低本刑，實屬情輕法重，衡其犯罪情
    狀在客觀上顯非不可憫恕，縱量處法定最低刑度之刑，仍嫌
    過重，爰依刑法第59條之規定，就其所犯販賣第一級毒品罪
    部分，各予以酌量減輕其刑，並就加重之部分，依法先加後
    減之。爰審酌被告為圖一己私利販賣毒品，復轉讓毒品，所
    為均助長施用毒品成癮之惡習，戕害他人身心健康，對社會
    治安亦有相當程度之危害，惟販賣之毒品數量、次數及所得
    均非多，轉讓次數僅有1 次，轉讓及販賣之對象各僅有1 人
    ，惡性尚非極其重大，被告坦然面對所有犯行，已見悔意及
    其素行等一切情狀，分別量處如主文所示之刑，並定其應執
    行之刑如主文所示。
  (二)末按刑罰法令關於沒收之規定，兼採職權沒收主義與義務沒
    收主義。職權沒收，係指法院就屬於被告所有，供犯罪所用
    、預備用或因犯罪所得之物，仍得本於職權斟酌是否宣告沒
    收，例如刑法第38條第1 項第2 款、第3 款、第3 項前段等
    規定屬之。義務沒收，則又可分為絕對義務沒收與相對義務
    沒收。前者指凡法條有：「不問屬於犯人與否，沒收之」之
    特別規定者屬之，法院就此等物品是否宣告沒收，無斟酌餘
    地，除已證明滅失者外，不問屬於犯人與否或有無查扣，均
    應宣告沒收，例如刑法第38條第1 項第1 款、第2 項、毒品
    危害防制條例第18條第1 項前段等規定屬之；後者則係指供
    犯罪所用、預備用或因犯罪所得，以屬於被告所有者為限，
    始應予以沒收，例如毒品危害防制條例第19條第1 項前段是
    。又毒品危害防制條例第19條第1 項規定，係用以澈底杜絕
    行為人貪取暴利之誘因、工具與結果；再上開應沒收之物，
    倘為金錢以外之物而無法沒收，自應追徵其價額，如係金錢
    者，則僅以其財產抵償之（最高法院96年度台上字第7069號
    、第3247號、93年度台上字第4584號判決要旨參照）。本件
    被告販賣第一級毒品各次所得為1,000 元、500 元、500 元
    （合計2,000 元），及被告所有且供作販賣、轉讓犯行聯絡
    工具使用之NOKIA 牌手機及門號0000000000之SIM 卡1 張，
    業據被告供稱：門號SIM 卡係由他人贈與，手機本為伊所有
    ，現不知放置於何處等語（見本院卷第54頁反面），足認尚
    無從證明確已滅失，均應依毒品危害防制條例第19條第1項
    規定宣告沒收，且販賣所得部分，如全部或一部不能沒收，
    併諭知以其財產抵償之，未扣案之手機及SIM 卡部分，則併
    予諭知追徵其價額。
據上論斷，應依刑事訴訟法第299 條第1 項前段，毒品危害防制
條例第4 條第1 項、第8 條第1 項、第19條第1 項，刑法第11條
前段、第47條第1 項、第51條第5 款、第59條，判決如主文。
本案經檢察官丁○○到庭執行職務。
中    華    民    國    97    年    12    月    31    日
                  刑事第十六庭  審判長法  官  楊文廣
                                      法  官  周玉蘭
                                      法  官  劉敏芳
上正本證明與原本無異。
如不服本判決，應於收受送達後10日內向本院提出上訴書狀（應
敘述具體理由並附繕本）。
上訴書狀如未敘述理由，應於上訴期間屆滿後20日內補提理由書
於本院。
                                      書記官  楊玉華
中    華    民    國    97    年    12    月    31    日
附錄本案論罪法條：
毒品危害防制條例第4條第1項
製造、運輸、販賣第一級毒品者，處死刑或無期徒刑；處無期徒
刑者，得併科新臺幣1 千萬元以下罰金。
毒品危害防制條例第8條第1項
轉讓第一級毒品者，處1 年以上7 年以下有期徒刑，得併科新臺
幣1 百萬元以下罰金。


司法院資訊處製作；財團法人民間司法改革基金會備份。
